臺灣臺北地方法院刑事判決
　　自　訴　人
　　即反訴被告　丁○○
　　被　告　即
　　反訴自訴人　丙○○
　　被　　　告　甲○○
右列被告丙○○等竊盜等案件，經自訴人丁○○提起自訴，被告丙○○亦提起反訴自
訴，本院判決如左：
    主  文
丙○○被訴偽造文書罪部分無罪。
丙○○被訴竊盜罪部分自訴不受理。
丙○○、甲○○被訴偽證罪部分自訴不受理。
丁○○無罪。
    理  由
甲、自訴人丁○○自訴部分：
一、自訴意旨略以：
    １、自訴人所有台北銀行金華分行活期存款帳戶00000000000號存摺
        ，並未交給被告丙○○保管，亦未曾影印存摺資料交給被告丙○○，惟被告
        丙○○卻於台灣台北地方法院九十一年度易字第五二八號違反證券交易法案
        中提出自訴人所有上開存摺資料影本作為證據，顯見自訴人所有上開存摺係
        被告丙○○所竊，故認被告丙○○涉犯竊盜罪（原自訴狀所提侵占罪為贅引
        法條─詳本院九十三年十二月八日審判筆錄第二頁）。
    ２、被告丙○○將所竊得之自訴人存摺影印充為台灣台北地方法院九十一年度易
        字第五二八號違反證券交易法案中之證據，而被告乙○○（另結）及甲○○
        為被告丙○○所聘請律師，當知被告丙○○所提出自訴人存摺證物來源有問
        題，惟仍替被告丙○○具狀陳報證據，故認被告丙○○、乙○○及甲○○涉
        犯偽證罪。
    ３、被告丙○○於本案調查中為證明其有理由持有自訴人存摺影本資料，竟偽造
        了一張八十八年九月三日自訴人所書立確認書，而於九十一年十一月十八日
        向台灣台北地方法院提出，故認被告丙○○涉犯偽造私文書罪。
    （自訴人並未對被告乙○○及甲○○提出竊盜及偽造文書自訴，已經本院於九十
      三年十二月八日審理時請自訴人敘明清楚─詳前開審判筆錄第二頁，併此敘明
      ）
二、訊據被告丙○○否認上開犯行，辯稱：並未竊取自訴人存摺，僅是因與自訴人對
    帳，自訴人影印了一頁自訴人存摺資料而已，再於台灣台北地方法院九十一年度
    易字第五二八號案中，伊並非證人身分，而係被告身分，僅是以被告身分答辯，
    並未作證，而八十八年九月三日確認書是自訴人與伊對帳後親自簽立無誤，並無
    偽造等語；被告甲○○亦否認上開犯行，辯稱：台灣台北地方法院九十一年度易
    字第五二八號案中伊係為被告丙○○寫答辯狀，被告丙○○並非證人身分而係被
    告身分，自無偽證之可能等語。
三、經查：
    １、關於被告丙○○被訴竊盜罪部分：
        (1)按曾為不起訴處分、撤回起訴或緩起訴期滿未經撤銷，而違背第二百六十
          條之規定再行起訴者，應知不受理判決，且於自訴程序準用之，刑事訴訟
          法第三百零三條第四款、第三百四十三條定有明文。
        (2)自訴人丁○○前於九十一年五月二十三日對被告丙○○提起竊盜告訴，主
          張被告丙○○竊取自訴人上開台北銀行金華分行存摺，惟經台灣台北地方
          法院檢察署檢察官以九十一年度偵字第八六七一號為不起訴處分確定，此
          有不起訴處分書一份附卷可證，而自訴人並未提出本案有刑事訴訟法第二
          百六十條所定事由，揆諸前開說明，自訴人就被告丙○○竊取存摺部分，
          當不能再提起自訴，故自訴人此部分自訴即應諭知不受理。
    ２、關於被告丙○○、甲○○被訴偽證罪部分：
　　　　(1)按犯罪之被害人得提起自訴，刑事訴訟法第三百十九條第一項固定有明文
　　　　　，而不得提起自訴而提起者，應諭知不受理之判決，刑事訴訟法第三百三
　　　　  十四條、第三百四十三條分別定有明文。
　　　　(2)所謂因犯罪而直接被害之人，必其人之法益由於犯罪行為直接所加害，若
　　　　　個人之受害與否，尚視他人之行為而定者，即不能謂係同時被害，仍難認
　　　　　其有提起自訴之權，至於他人刑事被告案內為證人之人，在審判或偵查時
　　　　　，依法具結而為虛偽之陳述，固足使採證錯誤，判斷失平，致司法喪失威
　　　　　信，然此種虛偽之陳述，在他人是否因此被害，尚繫於執行審判或偵查職
　　　　　務之公務員採信其陳述與否而定，並非因偽證行為直接或同時受有損害，
　　　　　即與刑事訴訟法第三百十九條所稱之被害人並不相當，其無提起自訴之權
　　　　　，自不待言，此有最高法院二十六年渝上字第八九三號判例可資佐參，是
　　　　　本案中自訴人自訴被告丙○○及甲○○涉犯偽證罪，因自訴人並非偽證罪
          之直接被害人，已如前述，故不能提起自訴，應就此部分諭知不受理之判
          決。
　    ３、關於被告丙○○被訴偽造私文書部分：
          (1)自訴人亦不否認曾與被告丙○○於八十八年九月二日簽訂五張協議書一
            事（詳本院九十三年十二月八日審理筆錄第七頁），惟否認於八十八年
            九月三日與被告丙○○簽訂確認書及交付台北銀行金華分行存摺影本一
            頁予被告丙○○一節，然參酌自訴人於台灣台北地方法院檢察署九十一
            年度偵字第八六七一號案偵查中陳稱：台北銀行金華分行存摺原用於與
            被告丙○○合夥時藉以將資金轉進轉出予被告之用等語，顯與被告張玉
            欣所供稱：因有將部分客戶投資款項匯入台北銀行金華分行帳戶，故於
            八十八年九月二日與自訴人協議終止合作關係後，雙方於八十八年九月
            三日才對帳等情相符，況參酌確認書上原本記載五筆金額，其中八十七
            年十月二日二十四萬元被刪除，亦核與自訴人所指稱：十月二日的二十
            四萬元是從伊設於台北銀行古亭分行帳戶提款，存入台北銀行金華分行
            ，根本非被告丙○○匯入等語及被告丙○○所供稱：對帳時因為二十四
            萬元是否伊匯入一節，自訴人有所爭議，伊亦不能確定，所以同意刪除
            等語均相符，按自訴人與被告丙○○若未經過對帳，被告丙○○豈有願
            意刪除十月二日二十四萬元該筆款項之理？顯見被告丙○○所辯：於九
            十三年九月三日確有經過對帳而簽下確認書一事，堪可採信，自難認被
            告丙○○有偽造確認書之犯行，甚且確認書上自訴人簽名署押與自訴人
            於其他協議書上之簽名署押，並無不同，從而本院認並無鑑定該確認書
            上自訴人簽名之必要，附此敘明。
          (2)因不能證明被告丙○○有偽造八十八年九月三日確認書之犯行，爰就此
            部分為無罪判決之諭知。
乙、反訴自訴人丙○○反訴部分：
一、反訴意旨略以：被告丁○○明知其所有台北銀行金華分行存摺資料影本，係其於
    八十八年九月三日與反訴自訴人丙○○對帳時所交付，竟於事後誣告反訴自訴人
    丙○○竊取被告丁○○該存摺，再者被告丁○○明知反訴自訴人於台灣台北地方
    法院九十一年度易字第五二八號案件係被告身分，並非證人身分豈可能犯偽證罪
    ，竟自訴反訴自訴人偽證，顯涉犯連續誣告罪等語（詳本院九十三年十二月八日
    審判筆錄第四頁）。
　　（反訴自訴人並未對反訴被告丁○○提出恐嚇取財及偽證罪反訴，恐嚇取財罪部
      分只是於反訴狀中順便敘明，而偽證罪部分則是誤會，已經本院於九十三年十
      二月八日審理時請反訴自訴人丙○○敘明清楚─詳前開審判筆錄第五頁，併此
      敘明）
二、訊據反訴被告丁○○否認上開犯行，辯稱：伊存摺確實失竊，而反訴自訴人丙○○卻引用伊存摺內資料，故有合理懷疑是反訴自訴人丙○○所竊，而反訴自訴人
    在台灣台北地方法院內九十一年度易字第五二八號案中引用前開存摺資料為虛偽
    證述，伊當然認反訴自訴人涉犯偽證罪等語。
三、按誣告罪之成立，以犯人明知所訴為虛偽為構成要件，若有誤認此事實，或以為
    有此嫌疑，自不得遽指為誣告，此有最高法院二十年上字第七一七號判例可資參
    照，經查：
    (1)反訴被告丁○○所開設台北銀行金華分行帳戶，反訴被告丁○○確於九十一年
      八月十四日至台北銀行金華分行辦理掛失而申請補發存摺，此有台北銀行金華
      分行北銀金字第九三六ＯＯ六Ｏ二ＯＯ函及反訴被告所提出之補發存摺影本附
      卷可證，顯見反訴被告丁○○確有以遺失為由申請補發存摺一事，而反訴自訴
      人亦不否認於九十一年一月二十七日有至台北縣中和市○○街一四三巷一Ｏ六
      號十一樓反訴被告丁○○住所一節（詳台灣台北地方法院檢察署九十一年度偵
      字第八六七一號不起訴處分書），從而反訴被告丁○○認為伊不見之存摺是反
      訴自訴人丙○○所竊，乃有合理之懷疑（按縱使如反訴自訴人所指述反訴被告
      是因對帳交付台北銀行金華分行存摺資料影本一頁，惟現反訴被告所指述者為
      整本存摺不見，與交付存摺影本一頁無關），故尚難認反訴被告丁○○是誣陷
      虛構犯罪事實要陷害反訴自訴人。
    (2)再反訴自訴人丙○○於台灣台北地方法院九十一年度易字第五二八號案中，係
      以被告身分提出上開存摺影本答辯，並無以證人身分應訊，已經本院調閱本院
      九十一年度易字第五二八號卷宗查證屬實，從而反訴被告丁○○指述反訴自訴
      人丙○○涉犯偽證罪確有不當，惟就反訴被告丁○○而言，其個人主觀上認為
      凡非伊所提出之證據即屬他人以證人身分所提出之證據，而誤將同為被告之丙○○所提出之證物，當成丙○○係就反訴被告丁○○個人案件以證人身分提出
      證物，乃屬不熟悉刑事訴訟程序，誤解偽證罪之構成要件所致，而反訴自訴人
      丙○○確實在該案中有提出上開存摺影本為證，故尚難認反訴被告丁○○有虛
      構事實，此僅是反訴被告丁○○誤解偽證罪之構成要件，難認反訴被告丁○○
      有誣告之故意，從而反訴被告丁○○被訴連續誣告罪部分，尚屬不能證明，爰
      為無罪判決之諭知。
據上論斷，應依刑事訴訟法第三百四十三條、第三百零一條第一項、第三百零三條第
四款、第三百三十四條、第三百三十九條判決如主文。
中　　　華　　　民　　　國　　九十三　　年　　 十二　 　月　　二十二  　日
                                      臺灣臺北地方法院刑事第三庭
                                          審判長法  官  劉慧芬
                                                法  官  歐陽漢菁
                                                法  官  邱  琦
右正本證明與原本無異
如不服本判決，應於判決送達後十日內，向本院提出上訴狀。
                                                書記官  林素霜
中      華      民      國      九十三      年    十二  月    二十三    日
